【裁判字號】    97,消債更,219
【裁判日期】    971223
【裁判案由】    聲請更生程序
【裁判全文】
臺灣嘉義地方法院民事裁定           97年度消債更字第219號
聲  請  人  甲○○
上列當事人因消費者債務清理事件聲請更生，本院裁定如下：
    主  文
債務人甲○○自中華民國九十七年十二月二十三日十二時起開始
更生程序。
命本院司法事務官進行本件更生程序。
    理  由
一、按債務人不能清償債務或有不能清償之虞者，得依本條例所
    定更生或清算程序，清理其債務，消費者債務清理條例第3
    條定有明文。再按債務人與金融機構協商成立者，不得聲請
    更生或清算。但因不可歸責於己之事由，致履行顯有重大困
    難者，不在此限；本條例施行前，債務人依金融主管機關協
    調成立之中華民國銀行公會會員辦理消費金融案件無擔保債
    務協商機制與金融機構成立之協商，準用前項之規定；債務
    人無擔保或無優先權之債務總額未逾新臺幣（下同）1,200
    萬元者，於法院裁定開始清算程序或宣告破產前，得向法院
    聲請更生；法院開始更生程序之裁定，應載明其年、月、日
    、時，並即時發生效力，復為同條例第151條第5項、第6項
    ，第42條第1項及第45條第1項所明定。
二、本件聲請意旨略以：債務人有不能清償債務之虞，且其無擔
    保或無優先權之債務總額未逾1,200萬元，復未經法院裁定
    開始清算程序或宣告破產，前雖與最大債權金融機構中國信
    託商業銀行成立債務協商，約定聲請人應自民國95年12月起
    ，每月清償33,517元，然當時聲請人任職於茶行，每月收入
    僅為2萬元，已無法支應最低生活支出，後因經濟不景氣，
    茶行生意大受影響，收入銳減，迄至96年7月，聲請人終無
    力按月依協商金額清償，乃不得已而毀諾，是債務人因不可
    歸責於己之事由，致履行顯有重大困難，為此，依消費者債
    務清理條例提出本件更生之聲請等語。
三、經查：
（一）聲請人固主張前於消費者債務清理條例施行前，依金融主
      管機關協調成立之中華民國銀行公會會員辦理消費金融案
      件無擔保債務協商機制與金融機構成立協商，雙方約定債
      務人每月應償還款項為33,571元，而聲請人自95年12月起
      開始繳款，迄至96年7月即無力履行等語，並提出債權人
      清冊、財團法人金融聯合徵信中心債權人清冊及嘉義縣太
      保市農會轉帳明細表各一份在卷可稽，堪信為真實。
（二）其次，聲請人主張於成立協商時，每月收入約有2萬元，
      並提出收入切結書1紙為證，然亦自陳：「（你一個月收
      入？）我們是開茶葉店，我先生一個月給我兩萬元零用，
      我那時有兼辦喪葬，一次8、9百元。（你先生何工作？收
      入？）也是作茶葉店，一個月營業額約15、6萬元，收入
      約4、5萬元。」（見本院97年7月24日訊問筆錄），足見
      聲請人所稱之「收入」，係以其配偶供其自由處分之數額
      為據，即難以此認定聲請人之資力；況聲請人於日常生活
      支出明細表之說明欄中載稱「聲請人與配偶經營谷岱茶行
      」，又本院於97年11月4日以97年度消債更字第219號裁定
      ，命其提出其配偶經營之谷岱茶行近兩年內確實收入、支
      出、營收明細、現今實際負責人為何，及聲請人自協商起
      至今每月服務於谷岱茶行確實收入2萬元之證明，然聲請
      人猶未補正釋明，則聲請人之每月收入是否為其所自稱之
      2萬元，實有疑問，應以其與配偶經營茶行收入之一半為
      可採。
（三）再者，聲請人所提出之生活必要費用，其固主張每月應支
      出膳食費10,200元；水費233元；電費1,667元；交通費
      500元；燃料稅400元；視訊費（第四台）570元；瓦斯費
      790元；通訊費2,234元，共計16,594元云云。惟查：
   1、聲請人主張膳食費每月10,200元，然此係包括與聲請人同
      住之子之費用，而據聲請人所提出之戶籍謄本及本院依職
      權查詢之稅務電子閘門財產所得調件明細表可知，聲請人
      之子郭建鴻96年度薪資所得為132,620元，名下並有2棟房
      屋及1筆土地，應有獨立維持生活之能力，該部分應予扣
      除，故其膳食費應以每月7,000元為適當。
   2、聲請人主張水費每月233元，並提出太保市農會活期儲蓄
      存款存摺影本為證；瓦斯費每月790元、交通費500元、燃
      料稅400元，雖未提出證明文件，然尚屬合理範圍，應均
      可列入。
   3、聲請人主張每月電費1,667元，惟並無提出實際支出證明
      ，僅以太保市農會活期儲蓄存款存摺影本為據，惟其每月
      均扣繳2筆電費，實與常情不符且逾必要程度，而聲請人
      復未釋明原因，故本院認定以每月1,000元為適當。
   4、視訊費每月570元、通訊費每月2,234元，其中通訊費包括
      手機費用337元、市話1064元及網路費用833元，然聲請人
      既已有不能清償債務之情事而有聲請更生之必要，則其生
      活程度自應受相當限制，而應以一般人之最低生活水準為
      考量，其市話費用顯然過高，且網路及第四台均非生活所
      必要，應予刪除，故本院認其通話費應以每月500元為適
      當。
   5、是聲請人每月之必要生活支出費用，扣除前揭不得提列之
      費用，每月應以10,423元為其必要費用支出，又聲請人配
      偶亦為有經濟能力之人，則就上開家庭每月必要費用自得
      與聲請人平均分擔，是聲請人每月之必要生活支出應以5,
      212元為適當。
四、綜上，聲請人每月之必要費用支出為5,212元，又其與配偶
    經營之茶行每月之收入為5萬元，聲請人每月收入為茶行收
    入一半即25,000元，則扣除每月之生活必要費用後，每月僅
    餘19,788元，已不足以清償33,517元，是債務人主張其有不
    可歸責於己之事由，致履行前揭協商之清償方案顯有重大困
    難乙節，應可相信。此外，本件又查無債務人有消費者債務
    清理條例第6條第3項、第8條或第46條各款所定駁回更生聲
    請之事由存在，則債務人聲請更生，於法尚無不符，應予准
    許，爰裁定如主文第1項段所示。
五、次按法院裁定開始更生或清算程序後，得命司法事務官進行
    更生或清算程序，消費者債務清理條例第16條第1項前段定
    有明文。本件債務人聲請更生，業經本院裁定准許開始更生
    程序，爰依前揭規定，命法事務官進行本件更生程序。
中    華    民    國    97    年    12    月    23    日
              民事第一庭    法      官  柯月美
以上為正本係照原本作成
本件不得抗告
本裁定已於97年12月23日12時公告。
中    華    民    國    97    年    12    月    23    日
                            書  記  官  李文政


司法院資訊處製作；財團法人民間司法改革基金會備份。
